臺灣高等法院民事裁定　　　　　　　　 100年度抗字第1421號
　　抗　告　人　黃楊來好
　　相　對　人　李俊民
　　　　　　　　廖俞鑫
上列當事人間塗銷所有權登記等事件，抗告人對於中華民國100
年9月14日臺灣板橋地方法院100年度重訴字第331號所為裁定提
起抗告，本院裁定如下：
    主  文
抗告駁回。
抗告費用由抗告人負擔。
    理  由
一、原裁定意旨略以：「依本院卷第56頁以下之買賣契約（下稱
    系爭買賣契約）所示，3筆土地(共計1872平方公尺)合計價
    金新台幣（下同）2億2,000萬元，平均每平方公尺土地價金
    為117,521.4元，新北市新莊區○○○段頂坡角小段292-98
    地號土地為1771平方公尺，故訴訟標的價額為2億813萬399
    元，應徵裁判費172萬4,678元，扣除原告（即本件之抗告人
    ）已繳之69萬6,200元，應再補繳102萬8,478元，原告應於1
    4日內補繳，逾期即駁回其訴。」等語（見原審卷第78頁至7
    9頁調查筆錄）。
二、抗告意旨略以：「本案應以系爭292-98地號土地之公告現值
    作為核定訴訟標的價額之標準。相對人李俊民應就其提出之
    系爭買賣契約證明其為真實。系爭買賣契約所載之當事人為
    第三人張春桂及相對人李俊民，非相對人廖俞鑫。系爭買賣
    契約更未約定將新北市新莊區○○○段頂坡角小段292-98、
    292-93、292- 96地號土地（下稱系爭292-98、292-93、292
    -96地號土地）登記於相對人廖俞鑫名下。相對人廖俞鑫亦
    非買賣價金之付款人，足見相對人廖俞鑫與系爭買賣契約無
    關，原裁定不得以系爭買賣契約作為訴訟標的價額之判斷依
    據。又系爭買賣契約未約定各地號土地每平方公尺之價格，
    原裁定不得以總價金除以總平方公尺，作為系爭292-98地號
    土地之單價。爰求廢棄原裁定。」等語
三、按「訴訟標的之價額，由法院核定。核定訴訟標的之價額，
    以起訴時之交易價額為準；無交易價額者，以原告就訴訟標
    的所有之利益為準。法院因核定訴訟標的之價額，得依職權
    調查證據。」民事訴訟法第77條之1定有明文。
四、經查，抗告人於原審主張其基於承租人地位，依土地法第10
    4條第1項之規定，於法定期間內明確表示依同樣條件優先購
    買相對人李俊民出賣之系爭292-98地號土地，故訴請塗銷相
    對人廖俞鑫就系爭292-98地號土地之所有權登記，並請求相
    對人李俊民以與相對人廖俞鑫間之土地買賣同一條件與抗告
    人訂立買賣契約，將系爭292-98地號土地移轉登記給抗告人
    等語（見原審卷第82頁至83頁）。是抗告人行使優先承買權
    ，主張以相對人廖俞鑫同一條件向相對人李俊民購買系爭29
    2-98地號土地，其訴訟標的之價額為系爭292-98地號土地起
    訴時之交易價額亦即相對人廖俞鑫向相對人李俊民購買之交
    易價格。又相對人李俊民主張相對人廖俞鑫之購買之條件為
    「買賣標的為系爭292-98、292-93、292-96地號土地，面積
    各為1,771平方公尺、16平方公尺及85平方公尺，共1,872平
    方公尺（計算式：1,771＋16＋85＝1,872），總價金為2億2
    ,000萬元。」，有其提出之系爭買賣契約暨支票（見原法院
    卷第56頁至第59頁）在卷足稽，又觀之系爭買賣契約，並未
    就系爭292-98、292-93、292-96地號土地分別約定價格，且
    經相對人李俊民於原審陳述明確（見原審卷第78頁背面調查
    筆錄），原審以系爭292-98、292-93、292-96地號全部土地
    面積18,721平方公尺換算總價金2億2,000萬元，相對人廖俞
    鑫所購買之土地每平方公尺平均價格為117,521元（計算式
    ：220,000,000÷1872＝117,521，小數點以下四捨五入），
    故原審以此計算系爭292-98地號土地起訴時之交易價額為20
    8,130,399元（計算式：1,771×117,521＝208,130,399 ）
    ，核無違誤。抗告意旨雖謂：應以系爭292-98地號土地之公
    告現值核定訴訟標的價額云云，惟系爭292-98地號土地公告
    價值並非相對人廖俞鑫之購買條件，抗告人自不得以系爭29
    2-98地號土地公告現值之條件優先購買相對人李俊民出賣之
    系爭292-98地號土地，抗告人上揭主張，即無可採。抗告意
    旨又謂：系爭買賣契約所載之當事人及付款人為張春桂，而
    非相對人廖俞鑫，故不應以系爭買賣契約核定本件訴訟標的
    價額云云，惟抗告人並未提供相對人廖俞鑫購買系爭292-98
    地號土地之條件以供本院審酌，而系爭買賣契約買受人張春
    桂為相對人廖俞鑫之母，有抗告人提出之相對人廖俞鑫之戶
    籍謄本（見原審卷第76頁）足參，且系爭買賣契約第6條已
    約定「本件產權登記買方（即張春桂）得指定第三人為登記
    名義人」等語，非不得作為法院核定訴訟標的價額之依據，
    則原審以系爭買賣契約約定，核算系爭292-98地號土地起訴
    時之交易價額，作為核定本件訴訟標的價額之判斷，並據以
    命抗告人應再補繳102萬8,478元，核無不當，且抗告意旨仍
    執前詞指摘原裁定不當，求予廢棄，為無理由，應予駁回。
五、據上論結，本件抗告為無理由，爰裁定如主文。
中    華    民    國   100    年    11    月    30    日
                    民事第十三庭
                        審判長法  官  蕭艿菁
                              法  官  林麗玲
                              法  官  賴劍毅
正本係照原本作成。
本裁定除以適用法規顯有錯誤為理由外，不得再抗告。如提起再
抗告，應於收受後10日內委任律師為代理人向本院提出再抗告狀
。並繳納再抗告費新台幣１千元。
中    華    民    國   100    年    11    月    30    日
                              書記官  黃千鶴